【裁判字號】    95,交易,37
【裁判日期】    950803
【裁判案由】    過失致死
【裁判全文】
臺灣基隆地方法院刑事判決              95年度交易字第37號
公  訴  人  臺灣基隆地方法院檢察署檢察官
被      告  甲○○
選任辯護人  黃丁風律師
            黃雅羚律師
            黃敬唐律師
上列被告因過失致死案件，經檢察官提起公訴（95年度偵字第
1883號），本院判決如下：
    主      文
甲○○因過失致人於死，處有期徒刑陸月，如易科罰金以銀圓參
佰元即新台幣玖佰元折算壹日。
    事實及理由
一、犯罪事實：
    甲○○於民國94年12月21日中午12時50分許，駕駛車牌號碼
    CNX-297號重機車，沿基隆市○○區○○路由市區往瑞芳方
    行駛。甲○○明知駕駛車輛行駛於道路上，應注意車前狀況
    ，並依規定速限行駛，而當時天候及路況正常，並無不能注
    意之情事，甲○○竟超過該路段最高速限50公里之時速，而
    以70至80公里之時速，且應注意、能注意卻疏於注意車前之
    狀況超速行駛，適李林月娥無駕照而駕駛車牌號碼WKR-44 5
    號輕型機車，由基隆市○○路177號前，於劃設分向限制線
    路段自右側駛出逆向斜穿道路，甲○○於通過該路段177 號
    前之路口時並未減速，見李林月娥駕駛機車穿越馬路時因認
    李林月娥應能加速通過，而未減速或採取任何迴避之安全防
    範駕駛行為，然李林月娥因持續以緩慢速度前行並未加速通
    過，甲○○維持原速度駛近時方察覺距離僅剩僅3公尺許而
    安全距離過短，終因不及反應並採取必要迴避措施，進而所
    駕駛之機車撞上李林月娥所駕駛之機車，導致李林月娥頭部
    著地引發顱內出血。適時基隆市警察局信義分駐所員警於巡
    邏途中目睹車禍發生，遂通知交通隊員警到場處理。李林月
    娥經送往署立基隆醫院急救後，於同日14時許因傷重不治死
    亡。
二、證據名稱：
  (一)被告於本院審理時之自白。
  (二)道路交通事故現場圖、車禍現場照片及現場監視器翻攝之畫
    面、勘驗筆錄、驗斷書、相驗屍體照片及相驗證明書、臺灣
    省基宜區車輛行車事故鑑定委員會鑑定意見書、臺灣省車輛
    行車事故覆議鑑定委員會函。
  (三)按「行車速度，依速限標誌或標線之規定。」、「汽車行駛
    時，駕駛人應注意車前狀況及兩車併行之間隔，並隨時採取
    必要之安全措施。」道路交通安全規則第93條、第94條第3
    項定有明文，故被告主觀上應注意、客觀上亦能注意，竟疏
    未注意上開規定，致肇車禍，其有過失甚為顯然。且被害人
    李林月娥因本件車禍致顱內出血，送醫後傷重不治而死亡，
    是被告之過失行為與被害人李林月娥之死亡間具有相當因果
    關係，亦足堪認定，從而被告應負過失致死罪責。
三、刑之酌科：
    按被告行為後，刑法業於94年1月7日修正通過，於同年2月2
    日公布，於95年7月1日起施行（以下簡稱「修正後刑法」）
    ，依修正後刑法第2條第1項規定「行為後法律有變更者，適
    用行為時之法律。但行為後之法律有利於行為人者，適用最
    有利於行為人之法律」。此條規定係規範行為後法律變更所
    生新舊法律比較適用之準據法，本身尚無新舊法比較問題，
    於修正後刑法施行後，應一律適用修正後刑法第2條第1項之
    規定，為「從舊從輕」之比較。經查：
  (一)刑法第276條第1項之過失致死罪之規定並未修正，然其法定
    刑中有關罰金刑部分：
    依修正後刑法第33條第5 款將罰金刑定為「新臺幣1000元
      以上，以百元計算之」及修正後刑法施行法第1條之1規定
      「中華民國94年1月7日刑法修正施行後，刑法分則編所定
      罰金之貨幣單位為新臺幣。94年1月7日刑法修正時，刑法
      分則編未修正之條文定有罰金者，自94年1月7日刑法修正
      施行後，就其所定數額提高為30倍。但72年6 月26日至94
      年1月7日新增或修正之條文，就其所定數額提高為3 倍」
      ，適用之結果，刑法第276條第1項過失致死罪所得科處之
      罰金刑最高為新臺幣60000元，最低為新臺幣1000元。
    依修正前刑法第33條第5款規定之罰金最低額1元及未修正
      之罰金罰鍰提高標準條例第1 條前段規定之提高罰金倍數
      10倍計算，刑法第276條第1項過失致死罪所得科處之罰金
      刑最高為銀元20000元，最低為銀元1元，換算為新臺幣後
      ，最高額雖與適用修正後刑法第33條第5款等規定相同為
      新臺幣60000元，惟最低額僅新臺幣3元。
    比較結果，自以適用修正前刑法第33條第5 款之規定較有
      利於被告。
  (二)修正前刑法第41條第1項前段關於易科罰金之規定，修正後
    刑法修正為「犯最重本刑為5年以下有期徒刑以下之刑之罪
    ，而受6個月以下有期徒刑或拘役之宣告者，得以新臺幣100
    0元、2000元或3000元折算1日，易科罰金」；惟依修正前刑
    法第41條第1項前段：「犯最重本刑為5年以下有期徒刑以下
    之刑之罪，而受6個月以下有期徒刑或拘役之宣告，因身體
    、教育、職業、家庭之關係或其他正當事由，執行顯有困難
    者，得以1元以上3元以下折算1日，易科罰金」及修正前罰
    金罰鍰提高標準條例第2條（現已刪除）關於「依刑法第41
    條易科罰金者，均就其原定數額提高為100倍折算1日；法律
    所定罰金數額未依本條例提高倍數，或其處罰法條無罰金刑
    之規定者，亦同」等規定，易科罰金之折算標準最高為銀元
    300元，最低為銀元100元，換算為新臺幣後，最高額為新臺
    幣900元，最低額為新臺幣300元。比較修正前、後關於易科
    罰金折算標準之刑罰法律，適用修正前刑法第41條第1項前
    段及修正前罰金罰鍰提高標準條例第2條規定，對被告較為
    有利。
  (三)綜上，依修正後刑法第2條第1項之「從舊從輕」原則，綜合
    全部罪刑而為比較結果，適用修正前之相關刑罰法律，對被
    告較為有利，自應依修正後刑法第2條第1項前段之規定，適
    用修正前刑法相關規定及修正前罰金罰鍰提高標準條例第2
    條。
  (四)核被告所為，係犯刑法第276條第1項之過失致死罪。爰審酌
    被告並無其他前科記錄，年僅21歲之青年，因一時駕車疏失
    ，致被害人李林月娥死亡，而被害人李林月娥無照駕駛機車
    於劃設分向限制線路段逆向斜穿道路不當亦有過失，被告於
    事發迄今未與被害人家屬達成和解取得其諒解，犯後猶一再
    飾詞卸責，嗣於本院審理時始坦承犯行等一切情狀，量處如
    主文所示之刑，並依修正前刑法第41條第1項前段、修正前
    罰金罰鍰提高標準條例第2條諭知易科罰金之折算標準，以
    示懲儆。
四、應適用之法條：
    依刑事訴訟法第299條第1項前段、第310條之2、第454條第1
    項，修正後刑法第2條第1項前段，刑法第276條第1項、修正
    前刑法第33條第5款、第41條第1項前段，罰金罰鍰提高標準
    條例第1條前段，修正前罰金罰鍰提高標準條例第2條，現行
    法規所定貨幣單位折算新台幣條例第2條，判決如主文。
本案經檢察官乙○○到庭執行職務。
中    華    民    國    95    年    8     月    3     日
                  刑事第三庭審判長法  官    王福康
                                  法  官    齊  潔
                                  法  官    何怡穎
以上正本證明與原本無異。
對於本件判決如有不服，應於收受送達後10日內，向本院提出上
訴書狀，上訴於臺灣高等法院，並按他造當事人之人數附具繕本
。
中    華    民    國    95    年    8     月    3     日
                                  書記官    李繼業
附錄本案論罪科刑法條：
刑法第276條第1項
因過失致人於死者，處 2 年以下有期徒刑、拘役或 2 千元以下
罰金。


司法院資訊處製作；財團法人民間司法改革基金會備份。
